【裁判字號】    98,消債更,156
【裁判日期】    980122
【裁判案由】    聲請更生程序
【裁判全文】
臺灣高雄地方法院民事裁定           98年度消債更字第156號
聲  請  人  甲○○
代  理  人  李育任律師
上列當事人因消費者債務清理事件聲請更生，本院裁定如下：
    主  文
聲請駁回。
聲請費用由聲請人負擔。
    理  由
一、聲請意旨略以：聲請人前未曾依「中華民國銀行公會會員辦
    理消費金融案件無擔保債務協商機制」請求共同協商債務清
    償方案，後於消費者債務清理條例施行後乃向最大債權金融
    機構即國泰世華商業銀行（下稱國泰世華銀行）請求協商而
    未成立，而聲請人每月薪資所得僅新台幣（下同）18,000元
    ，扣除必要生活費用12,500元後即不能清償債務，而聲請人
    所負無擔保或無優先權之債務總額並未逾1,200 萬元，復未
    經法院裁定開始清算程序或宣告破產，爰依法聲請更生等語
    。
二、按「為使負債務之消費者得依本條例所定程序清理其債務，
    以調整其與債權人及其他利害關係人之權利義務關係，保障
    債權人之公平受償，謀求消費者經濟生活之更生及社會經濟
    之健全發展，特制定本條例。」、「債務人不能清償債務或
    有不能清償之虞者，得依本條例所定更生或清算程序，清理
    其債務」，消費者債務清理條例第3 條定有明文。是消費者
    債務清理條例之立法，其中心思想乃認陷於經濟上困境之消
    費者若任其於惡性循環之債務窘境中自生自滅，其將衍生嚴
    重之社會問題，致難以維持安定之社會經濟秩序，故有予之
    分別情形依更生或清算之程序清理其債務之必要，藉以妥適
    調整其與各相關債權人等間之權利義務關係，以謀求消費者
    經濟生活之更生機會，從而健全社會經濟發展。惟私法上之
    債之關係，係以當事人間之信賴關係為基礎，為社會經濟組
    織之重要支柱。當事人於以法律行為追求自己之利益之際，
    亦應顧及對方之利益，並考量債權債務在社會上之作用，本
    於誠實及信用之原則，行使其債權及履行其債務。故債務人
    之消費者欲以上開條例為其所負義務之調整者，自應本於誠
    信原則之本旨，僅在其不能清償債務或有不能清償之虞而使
    其陷於經濟上之困境時始得准許之。以避免其藉此善意之立
    法而惡意圖謀減免債務，致使社會陷於道德之危險，並因此
    使信用緊縮而造成社會經濟之動盪。
三、聲請人主張其於前業於民國97年6 月26日及97年10月2 日以
    書面向最大債權金融機構國泰世華銀行請求共同協商債務清
    償方案，國泰世華銀行並於97年6 月26日及97年10月6 日收
    受，惟國泰世華銀行迄今均未開始協商，此有聲請人提出之
    掛號郵件回執在卷可稽，故可認聲請人請求協商已逾30日不
    開始協商，依本條例第153 條聲請人得逕向法院聲請更生。
    則依前揭條文之規定及說明，其自應有不能清償債務或有不
    能清償之虞，且此情形業使其陷於經濟上之困境時，法院始
    須准之進行更生或清算。
四、經查：
  (一)聲請人主張其目前在尚美窗帘有限公司任職，每月薪資約18
    ,000 元 ，此有聲請人97年3 月至97年8 月之薪資單影本等
    件在卷可憑，是聲請人上開主張洵堪認定。
  (二)聲請人雖主張其每月需支出之必要生活費用共計12,500元，
    並提出房屋租賃契約為證，惟聲請人並未提出全部開銷憑證
    ，尚難遽認其主張為真，何況消費者債務清理條例雖期望使
    負債累累難以自力重建經濟生活之債務人得有更生之機會，
    然並無意保證每一債務人均能維持其原來之生活水準，毋寧
    係在保障債務人最低生活水準之前提下，使債務人盡力清償
    以得更生之機會。是債務人生活費用之支出，不應由債務人
    任意主張，只需得以維持其最低生活水準即可，查內政部公
    告之97年度高雄市低收入戶最低生活費，每人每月10,991元
    ，而上開公告係內政部依據社會救助法第4 條規定所制訂之
    標準，應屬可採，聲請人之生活費應依此計算。綜上，聲請
    人每月需支付之個人基本生活開銷總計10,991元。則聲請人
    每月薪資收入扣除個人基本生活開銷後，尚餘7,009 元得用
    以清償金融機構，於此自不得認其已有不能償債務或有不能
    清償之虞之情事，是以其扣除必要生活費、租金後之每月可
    支配金額於清償債務後之情況，自尚未陷於經濟上之困境而
    無得維持生活。
五、綜上所述，聲請人於聲請前既無不能清償債務或有不能清償
    之虞之情事，依上開說明及規定，其聲請之更生已有要件不
    備。從而，聲請人聲請本院裁定准予更生，為無理由，自應
    予以駁回。
六、依消費者債務清理條例第8 條、第151 條第5 項、第15條，
    民事訴訟法第78條，裁定如主文。
中    華    民    國    98    年    1     月    22    日
              民事第一庭    法    官  張茹棻
上為正本係照原本作成。
如不服本裁定，應於裁定送達後10日內，以書狀向本院提出抗告
，並繳納抗告費新臺幣1千元。
中    華    民    國    98    年    1     月    22    日
                            書 記 官  黃美秀


司法院資訊處製作；財團法人民間司法改革基金會備份。
